臺灣高等法院刑事判決
111年度上易字第72號
上  訴  人  
即  被  告  金○正


            金○宇


上二人共同
選任辯護人  林育生律師
上列上訴人即被告因家暴傷害等案件，不服臺灣士林地方法院10
9年度訴字第433號，中華民國110年10月12日第一審判決（起訴
案號：臺灣士林地方檢察署109年度偵字第6224號、109年度偵字
第11229號），提起上訴，本院判決如下：
    主  文
原判決關於金○正部分撤銷。
金○正無罪。
其餘上訴駁回。
    事  實
一、金○宇與林○○係祖孫關係，具有家庭暴力防治法第3 條第3 
    款所定之家庭成員關係。於民國109 年1 月24日下午4 時許
    ，金○宇於林○○位於新北市○○區○○路0 段000 巷0號0 樓住處
    客廳內發生口角，金○宇竟基於施強暴於直系血親尊親屬之
    犯意，以右拳毆打林○○之左臉1 下，雖未成傷，然致林○○重
    心不穩而踉蹌坐入沙發上。金○宇之父金○正見狀乃上前勸阻
    ，然金○宇竟另起毀損之犯意，將林○○所有之登山柺杖1支朝
    門口門框拋擊，致柺杖頭即T型把手斷裂，登山柺杖因而不
    堪使用，金○宇竟仍未罷手，承前毀損他人物品之犯意，接
    續翻倒林○○所有之客廳桌子，致原本嵌在桌面中間之褐色透
    明玻璃掉落碎裂而不堪使用，均足生損害於林○○。
二、案經林○○訴由新北市政府警察局蘆洲分局報請臺灣士林地方
    檢察署檢察官偵查起訴。
    理  由
壹、被告金○宇部分
一、證據能力部分
    本判決下述所引用上訴人即被告金○宇（下稱被告）以外之
    人於審判外之陳述，檢察官、被告於本院準備程序對該等證
    據能力表示沒有意見（見本院卷第52至53頁），且迄言詞辯
    論終結前被告亦未聲明異議，本院審酌前開證據資料作成時
    之情況，尚無違法不當及證明力明顯過低之瑕疵，而認為以
    之作為證據應屬適當，依刑事訴訟法第159條之5規定，均認
    有證據能力。至認定本案犯罪事實之其餘證據，並無證據證
    明係違背法定程序所取得，亦無顯有不可信之情況，且經本
    院於審理期日合法調查，該等證據自得作為本案裁判之資料
    。
二、訊之被告金○宇就上開犯罪事實，於本院準備程序時坦承不
    諱(本院卷第99頁及第163頁)，核與告訴人林○○於原審證述
    相符，此外復有現場光碟片、原審及本院勘驗筆錄、現場照
    片在卷足憑，是堪認被告自白與事實相符，應值採信。本件
    事證明確，被告金○宇犯行堪以認定，應依法論科。
三、論罪科刑部分
　㈠按家庭暴力者，指家庭成員間實施身體、精神或經濟上之騷
    擾、控制、脅迫或其他不法侵害之行為。又家庭暴力罪，指
    家庭成員間故意實施家庭暴力行為而成立其他法律所規定之
    犯罪，家庭暴力防治法第2 條第1 款、第2 款著有明文。查
    被告金○宇與林○○為祖孫關係，分別為被告金○正之子、母，
    此有戶籍資料查詢結果附卷可查（見原審訴卷第11至15頁）
    ，是被告與林○○為家庭暴力防治法第3 條第3 款所稱之家庭
    成員，被告為前開施強暴於直系血親尊親屬、毀損之行為，
    屬家庭暴力防治法第2 條第2款之家庭暴力罪，且構成刑法
    之施強暴於直系血親尊親屬及毀損罪，應依刑法之規定予以
    論罪科刑。
　㈡核被告金○宇所為，係犯刑法第281 條施強暴於直系血親尊親
    屬罪及同法第354 條之毀損他人物品罪。被告金○宇毀損告
    訴人所有之柺杖及客廳桌面玻璃之複次舉動，均係於密切接
    近之時地實施，且侵害同一法益，各行為之獨立性極為薄弱
    ，依一般社會健全觀念，在時間差距下難以分開，在刑法評
    價上以視為數個舉動之接續施行，合為包括之一行為予以評
    價較為合理，均為接續犯，即包括之一罪。被告金○宇所犯
    上開2 罪，犯意各別，行為互殊，應予分論併罰。
  ㈢原審同此見解，並審酌被告金○宇為告訴人林○○之孫子，未慮
    及告訴人林○○年已85歲，竟不思在告訴人林○○有生之餘年，
    略盡孝親之行，反對告訴人林○○為上開施暴之行為，並對其
    揮擊登山柺杖、翻桌之激烈方式，毀損其上揭物品，所為非
    是，犯後猶否認犯行，未見悔意，復考量由監視器畫面所示
    案發過程，被告金○宇係因與告訴人林○○起衝突，致在未慮
    及倫常及妥善控制情緒之狀況下而為本件犯行，又斟酌被告
    金○宇對告訴人林○○所施強暴手段之持續時間極短、未致告
    訴人林○○之身體因而受傷之侵害程度，復兼衡被告金○宇自
    述之教育智識程度、家庭及生活經濟狀況（見原審卷二第18
    8頁）等一切情狀，就其所犯對直系血親尊屬施暴部分，量
    處有期徒刑4月，毀損部分則量處拘役20日，並均諭知易科
    罰金之折算標準，分別量處如主文所示之刑。認事用法，均
    無不當，量刑亦屬妥適。被告金○宇上訴意旨略以:被告對施
    暴直系尊親屬罪、毀損罪均認罪不爭塑，請鈞院審酌其年輕
    識淺，一時情緒衝動，從輕量刑等語。惟查:本件被告金○宇
    與告訴人係祖孫關係，雖其於提出本件上訴後，坦承犯行，
    並當庭向告訴人表達歉意，惟並未取得告訴人之諒解，告訴
    人亦未表示原諒被告金○宇之意，此有本院111年6月30日審
    判程序筆錄1份在卷足憑，而本院審酌被告金○宇對告訴人為
    上開施暴、毀損之舉，前後時間長達10餘分鐘，且口氣、態
    度極為惡劣，除大聲叫囂外，甚而為翻桌之舉，此有原審之
    光碟片勘驗筆錄在卷憑，已如前述，告訴人為一年逾八十歲
    之長者，被告金○宇身為後生晚輩，年輕力壯，然竟為如此
    蠻橫之舉，實不宜輕縱，本院認原審就被告對直系血親施強
    暴部分，量處有期徒刑4月，毀損部分量處拘役40日，並均
    諭知易科罰金之折標準，難認有何失當之處，被告金○宇上
    訴為無理由，應予駁回。
貳、被告金○正部分
一、本件公訴意旨略以:被告金○正、金○宇分別為林○○之兒子、
    孫子，與林○○具有家庭暴力防治法第3條第3款所定之家庭成
    員關係。被告金○正則基於傷害直系血親尊親屬之犯意，在1
    09年1月24日16時許，在新北市○里區○○路0段000巷0號住俿
    ，以左手推擠林○○之胸口，案經林○○提出告訴，因認被告金
    ○正犯施強暴於直系血親尊親屬罪等語。
二、按犯罪事實應以證據認定之，無證據不得定其犯罪事實。不
    能證明被告犯罪事實者應諭知無罪之判決，刑事訴訟法第15
    4條、第301條第一項分別定有明文。又告訴人之陳述如無瑕
    疵，且就其他方面調查又與事實相符，固足採為科刑之基礎
    ，倘其陳述尚有瑕疵，則在未究明前，自不得遽採為論罪科
    刑之根據；而所謂無瑕疵，係指被害人所為不利被告之陳述
    ，與社會上之一般生活經驗或卷附其他客觀事證並無矛盾而
    言，至所謂就其他方面調查認與事實相符，非僅以所援用之
    旁證足以證明被害結果為已足，尤須綜合一切積極佐證，除
    認定被告確為加害人之外，在推理上無從另為其他合理原因
    之假設而言，有不合於此，即不能以被害人之陳述作為論斷
    之證據（最高法院61年度台上字第3099號判例、92年度台上
    字第5580號判決參照）。
三、檢察官認被告金○正涉犯上開犯行，無非係以告訴人之指述
    、監視器畫面翻拍照片為主要論據。訊之被告金○正固坦言
    有於上開時、地，出手推了母親肩部一下，惟否認有何強暴
    之意。經查:
　㈠告訴人與被告金○正係母子關係，而被告金○宇則為被告金○正
    之子乙節，此有戶籍資料在卷足憑。而告訴人與被告金○正
    、金○宇確有於上開時、地因居住問題發生爭執，此亦分據
    被告金○正及告訴人供述在卷，自信屬實。
　㈡而本件糾紛實係因居住問題而起，告訴人於言談間表明欲搬
    離該址，進而引發被告金○宇不滿，被告金○宇旋口出惡言，
    告訴人乃持水壺朝金○宇揮擊，二人因而發生肢體衝突，被
    告金○正此時乃上前欲分開其二人，並立於二人中間勸阻，
    然被告金○宇仍未停手亦未停止怒罵，告訴人除以右手打金○
    正外，並言明欲搬離上址，過程中，告訴人右手有接觸被告
    金○正之手臂，被告金○正乃以左手推告訴人之左胸口，告訴
    人旋往後退一步，雙方仍持續爭吵，告訴人嗣有朝被告金○
    正左臉揮一下，並持地上拖鞋作勢揮打被告金○正等情，有
    原審勘驗筆錄1份在卷足憑(原審卷一第323頁至第324頁)。
  ㈢綜合上情以觀，本件衝突實係存在被告金○宇與告訴人之間，
    被告金○正係從中勸阻之人，因告訴人及被告金○宇於被告金
    ○正出面勸阻之狀況下，雙方均未見停歇之意，仍持續相互
    叫囂，可見被告夾於其中之無奈，而嗣告訴人與被告間有輕
    微肢體接觸之後，被告金○正方以左手推告訴人左胸口一下
    ，告訴人確有後退一步，然並未有跌坐在地之情形，相較於
    告訴人，被告金○正無論身形或年紀均佔有絕對之優勢，倘
    被告金○正係基於對告訴人施強暴之意而為之，告訴人顯非
    其對手，然就上開監視畫面觀之，被告金○正雖有手碰觸告
    訴人肩部之舉，然告訴人僅退後一步甚而可再作勢揮打被告
    金○正等情觀之，顯見被告金○正其意應係欲阻止告訴人與其
    子即被告金○宇再為爭吵，示意告訴人勿再出言，要非使力
    而為之，且被告金○正此後並未再為任何攻擊之舉，益徵被
    告金○正確非基於強暴之意而為之。
  ㈣按刑法第281條第1項規定施強暴於直系血親尊親屬罪，其所
    指之「施強暴」應係指以體力加以攻擊，而具有發生傷害之
    危險而言。是以，被告金○正立於其母與其子之爭執之間，
    雖有出手輕推告訴人，是尚難認定其係出於體力加以攻擊告
    訴人之犯意而為之，自與刑法第281條第1項所定強暴之概念
    不符，是被告所為亦與刑法第281條第一項規定施強暴於直
    系血親尊親屬之罪之犯罪構成要件有間揆諸前開說明，既然
    不能證明犯罪，亦應就此部分為無罪之諭知。
四、原審未能細究上情，遽為被告金○正有罪之判決，容有未洽
　　，被告金○正執此提起上訴，為有理由，自應由本院撤銷此
　　部分判決，改諭知被告金○正無罪。
五、被告二人經本院合法通知未到庭，爰不待其等到庭陳述，逕
    為一造辯論判決。
據上論斷，應依刑事訴訟法第368條、第369條第1項前段、第364
條、第371條、第301條，判決如主文。
本案經檢察官吳爾文提起公訴，檢察官李叔芬到庭執行職務。
中　　華　　民　　國　　111 　年　　8 　　月　　11　　日
                  刑事第四庭    審判長法　官  陳筱珮
                                      法　官  羅郁婷
                                      法　官  柯姿佐
以上正本證明與原本無異。
不得上訴。
                                      書記官  蔡硃燕
中　　華　　民　　國　　111 　年　　8 　　月　　12　　日
附錄：本案論罪科刑法條全文　
中華民國刑法第281條
施強暴於直系血親尊親屬，未成傷者，處一年以下有期徒刑、拘
役或十萬元以下罰金。
中華民國刑法第354條
毀棄、損壞前二條以外之他人之物或致令不堪用，足以生損害於公眾或他人者，處二年以下有期徒刑、拘役或一萬五千元以下罰金。